臺灣新竹地方法院民事小額判決　　　　 94年度竹小字第271號
原　　　告　乙○○
被　　　告　甲○○
上列當事人間損害賠償事件，本院於民國94年7月29日辯論終結
，判決如下：
    主  文
被告應給付原告新台幣貳萬肆仟零拾玖元，及自民國九十四年
四月二十一日起至清償日止，按年利率百分之五計算之利息。
原告其餘之訴駁回。
訴訟費用新台幣壹仟元由被告負擔百分之三十二，餘由原告負擔
。
本判決第一項得假執行。
原告其餘假執行之聲請駁回。
    事實及理由
一、原告之聲明：被告應給付原告新台幣（下同）76,600元，及
    自起訴狀繕本送達翌日即民國（下同）94年4月21日起至清
    償日止，按月息百分之2計算之利息，另為以供擔保為條件
    之假執行宣告。
二、事實摘要：
（一）原告主張其於94年2月18日晚上11時許，駕駛所有而登記
      在原告岳母蔡徐春香名下之車號5P－8553號自小客車，行
      至新竹市○○路○段94號前，竟遭未注意車前狀況之被告
      ，駕駛車號R4－0786號自用小客車從後方撞擊，以致原告
      駕駛之前開車輛受損。而原告所有之前開所有自用小客車
      遭原告撞損後，業已支付48,800元之修復費用，另因原告
      前開所有自用小客車受損於修復期間無法使用，以致原告
      必須另行搭乘計程車，以每日700元計算，前後共計34日
      ，合計即為23,800元；又被告於肇事後避不見面，以致原
      告必須請假找尋被告，共計請假5日，每日之薪資為800元
      ，5日期間損失之薪資即為4,000元，總計原告受損害之金
      額為76,600元，自得本於侵權行為法律關係，請求被告賠
      償；而原告經聲請新竹市香山區調解委員會進行調解，被
      告亦未到場，以致調解不成立，原告不得已始提起本件訴
      訟。又被告對於本件判決勢必藉詞上訴，以圖拖延訴訟，
      是原告願供擔保請求准予宣告假執行等情。
（二）被告則未於言詞辯論期日到場，亦未提出書狀為任何爭執
      。
三、程序方面：
    本件被告經合法通知，未於言詞辯論期日到場，核無民事訴
    訟法第三百八十六條各款所列情形，爰依原告聲請，由其一
    造辯論而為判決。
四、本院之判斷：
（一）原告前開主張上開發生肇事之事實，已據其提出與其所述
      相符之行車執照、估價單、調解不成立證明書、車輛使用
      權聲明書、修復費用收據各1份、汽車受損照片4張等為證
      ，復有新竹市警察局第三分局94年6月1日竹市警三分六字
      第0940009945號函所附之道路交通事故現場圖、道路交通
      事故調查報告表、談話紀錄表、道路交通事故當事人酒精
      測定紀錄表、照片等在卷可按；而被告經通知未於言詞辯
      論期日到場，亦未提出書狀作何有利於己之聲明或陳述，
      以供本院審酌，參諸前開各項證據，自堪認原告之主張為
      真實。次按汽車在同一車道行駛時，除擬超越前車外，後
      車與前車之間應保持隨時可以煞停之距離；又汽車行駛時
      ，駕駛人應注意車前狀況，並隨時採取必要之安全措施，
      道路交通安全規則第九十四條第一、三項定有明文；查被
      告駕車行經前開肇事路段，既然前方有原告所駕駛之車輛
      ，被告即應注意遵守上開規定，而依其情節又無不能注意
      之情事，竟未注意車前狀況，亦未與前車保持安全距離，
      而衝撞到正常行駛而由原告駕駛之前開車輛，造成原告所
      有之自小客車受損，被告有過失自明。次查車號5P－8553
      號自小客車雖登記為訴外人蔡徐春香名義，惟查汽車為動
      產，其所有權之取得、移轉及變更等，並不以登記為要件
      ，而車籍之登記僅係主管機關為車輛行政管理之考量，並
      不能當然作為所有權之證明；又原告主張上開車號5P－85
      53號自小客車確係原告出資購買而取得所有權，僅因考量
      車輛保險之費率較低因素，始登記為蔡徐春香之名義等情
      ，不唯提出由蔡徐春香出具之聲明書，亦經本院依職權訊
      問陳述綦詳，復經當庭具結在案，再參諸蔡徐春香出具之
      聲明書，可認上開車號5P－8553號自小客車應為原告所有
      。次查被告就本件肇事之過失與原告所有之前開車輛所受
      損害，復有相當因果關係，則原告主張被告就本件肇事應
      負過失侵權行為責任，即屬可採。
（二）按因故意或過失不法侵害他人之權利者，負損害賠償責任
      ；又不法毀損他人之物者，應向被害人賠償其物因毀損所
      減少之價額，民法第一百八十四條、第一百九十六條分別
      定有明文。又按物被毀損時，被害人除得依民法第一百九
      十六條請求賠償外，並不排除民法第二百十三條至第二百
      十五條之適用，依民法第一百九十六條請求賠償物被毀損
      所減少之價額，得以修復費用為估定之標準，但以必要者
      為限（例如︰修理材料以新品換舊品，應予折舊），亦有
      最高法院七十七年度第九次民事庭會議之決議、同院六十
      年度台上字第一五０五號判決及七十三年度台上字第一五
      七四號等判決可資參照。查本件車禍之發生確係被告之過
      失所致，已如前述，則原告就其前開所有之自用小客車因
      本件肇事毀損所生之損害，本得基於侵權行為法律關係向
      被告請求賠償。又查原告前開所有之自用小客車，因本件
      肇事受損而支付之修復費用為48,800元之事實，業據提出
      估價單及收據各一份為證，而前開估價單所列各項，與前
      開警方至現場處理所作之紀錄、現場圖、拍攝現場照片對
      照以觀，經核亦均係有關本件肇事車損所需修復之項目，
      且其修復之金額亦尚屬合理，從而原告基於侵權行為之法
      律關係，請求被告就前開肇事負損害賠償責任，亦屬有據
      。惟基於前述，原告修復前開車輛係以新品換已使用舊品
      ，是上開修復費用中屬於更新零件部分即應扣除折舊；經
      核原告就前開5P－8553號自用小客車計支出修復費用共計
      48,800元，除工資部分計16,400元外，其餘零件部分計32
      ,400 元，有其所提出之估價單、收據各一份為證，是此
      部分更新零件折舊部分即應扣除。又查原告前開所有之自
      用小客車係於90年（西元2001年）12月20日領照使用，有
      行車執照影本附卷可參，算至本件車禍損害發生時（即94
      年2月18日），已使用3年2個月（不足一月者以一月計）
      ；本院依行政院台（86）財字第52053號公布之固定資產
      耐用年數表及固定資產折舊率表，採定率遞減法計算其折
      舊，即自用小客車耐用年數5年，每年折舊率千分之369
      ，則此部分扣除3年2個月期間之折舊額後，即為7,639元
      （詳如附表），再加上前開工資部分之損害16,400元，共
      計原告之自用小客車因前開肇事所生損害為24,039元，從
      而原告所得向被告主張之損害即為24,039元。
（三）原告雖另主張其因被告上開侵權行為導致所有自小客車受
      損送修，於修車期間必須另行搭計程車，此部分以每日70
      0元計算，前後共計34日，合計即為23,800元；另被告於
      肇事後避不見面，以致原告必須請假找尋被告，共計請假
      5日，每日之薪資為800元，5日期間損失之薪資即為4,000
      元，總計原告受損害之金額為76,600元，自得請求被告賠
      償云云。惟按我民法關於物之損害賠償，已明定得請求其
      物因毀損而減少之價值，亦即係指積極損害（既存財產之
      減少發生之損害）而言，並未如侵害身體或健康之損害賠
      償，定有得請求增加生活上需要之規定，而因自用小客車
      受損所另行支出之計程車費用，其性質亦係屬積極損害，
      參諸前開規定，原告此部分之請求已屬無據。且原告自認
      係以上開自小客車作為平日上下班之交通工具，則當上開
      自小客車受損時，因仍可搭乘大眾運輸工具，亦非以另行
      租車為必要，且使用所有上開自小客車本須負擔使用該自
      小客車之油料及其他必要費用（例如因故障須支出之修理
      費、更換零件費用、保養費．．．等）及車輛折舊，是其
      所有之自小客車修復期間雖無法使用，而須支出其他交通
      費，然亦因此省卻該自小客車在此期間內應負擔之費用，
      且無論有無自用小客車，前開使用交通工具所生費用既為
      平日生活所需，則與其所有自小客車受損，亦無相當因果
      關係。又原告主張其因本件肇事有請假5日，而其每日薪
      資800元，因而受有4,000元之薪資損失乙節；並未提出任
      何證據證明，已難謂有據；況依原告所述，其請假係因找
      尋避不見面之被告云云，則其此部分所述，縱屬真實，亦
      難認與被告上開肇事行為間有何相當因果關係，是其此部
      分之主張亦不足採。從而原告主張其所有之前開自小客車
      修復期間，縱確另行支出搭乘計程車之費用及因請假而造
      成之薪資損失，亦難認係因其車受損所生之損害，而無從
      在本件為主張。
（四）綜上所述，原告依據侵權行為法律關係，請求被告給付之
      修復費用在24,039元之範圍，即屬有理由，應予准許。次
      按應付利息之債務，其利率未經約定，亦無法律可據者，
      週年利率為百分之五，民法第二百零三條定有明文；本件
      原告請求就其所受損害並請求按月利率百分之2計算之利
      息云云，參諸前述，就超過法定利率即年息百分之5部分
      ，即屬無理由。從而原告請求被告給付24,039元及該部分
      金額自起訴狀繕本送達翌日即94年4月21日起至清償日止
      ，按年息百分之5計算之利息部分，即為有理由，應予准
      許，至逾上開範圍之請求，則屬無據，應予駁回。
五、本件係小額訴訟判決，就原告勝訴部分，依職權宣告假執行
    ；原告固主張願供擔保請准假執行之宣告等情，惟就原告有
    理由部分，此僅係促使本院為上開宣告假執行職權之發動，
    併此敘明；又就原告無理由部分，其訴既經駁回，其假執行
    之聲請亦失所依附，應併予駁回。
六、結論：本件原告之訴為一部有理由，一部無理由，依民事訴
    訟法第四百三十六條之二十三、第四百三十六條第二項、第
    三百八十五條第一項、第七十九條、第四百三十六條之十九
    第一項、第四百三十六條之二十，判決如主文。
中　　華　　民　　國　　94　　年　　8 　　月　　19　　日
                  新竹簡易庭    法　官　李承訓
以上正本係照原本作成。
如對本判決上訴，非以其違背法令為理由不得為之，且須於判決
送達後廿日內以上訴狀記載上訴理由向本院提出上訴狀。
中　　華　　民　　國　　94　　年　　8 　　月　　22　　日
                                書記官　吳玉蘭
附表：
┌──────┬─────────────────────────┬─────┐
│年      度  │更新零件費用折舊之計算  （元以下四捨五入）        │備註      │
├──────┼─────────────────────────┼─────┤
│第一年折舊  │32400x0.369＝11956                                │          │
├──────┼─────────────────────────┼─────┤
│第二年折舊  │(00000-00000)x0.369＝7544                         │          │
├──────┼─────────────────────────┼─────┤
│第三年折舊  │(00000-00000-7544)x0.369＝4760                    │          │
├──────┼─────────────────────────┼─────┤
│第四年折舊  │(00000-00000-0000-0000)x0.369x2/12＝501           │          │
├──────┼─────────────────────────┼─────┤
│折舊後金額  │00000-00000-0000-0000-501＝7639                   │          │
└──────┴─────────────────────────┴─────┘
